【裁判字號】    89,易,2693
【裁判日期】    900306
【裁判案由】    侵占
【裁判全文】
臺灣臺中地方法院刑事判決                        八十九年度易字第二六九三號
    公  訴  人  臺灣台中地方法院檢察署檢察官
    被      告  乙○○
右列被告因侵占案件，經檢察官提起公訴 (八十九年度偵字第一一五四號)本院判
決如左：
    主  文
乙○○無罪。
    理  由
一、公訴意旨略以：被告乙○○原係怡億交通有限公司（怡億公司）之靠行計程車司
    機，於民國八十八年十一月二十三日，向怡億公司負責人甲○○表示欲出售己有
    之６Ｐ－二七七號營業自小客車，甲○○即以新台幣十三萬七千五百元購入該車
    。乙○○於交易後旋表示願向甲○○承租該車營業，雙方遂言明租金含稅金、保
    險費為每月一萬六千六百二十六元。乙○○當場扣除第一期租金後，取得現款十
    二萬零八百七十四元，並駕駛前開自小客車離去。詎乙○○取得該車後，意圖為
    自己不法之所有，拒不繳納租金，將該車據為己有，且未與怡億公司聯絡，致怡
    億公司追討無著受有損害，因認被告乙○○涉有刑法第三百三十六條第二項之侵
    占罪嫌云云。
二、按犯罪事實應依證據認定之，無證據不得推定其犯罪事實，又不能證明被告犯罪
    者，應諭知無罪之判決，刑事訴訟法第一百五十四條、第三百零一條第一項定有
    明文。且認定不利被告之事實，須依積極證據，苟積極證據不足為不利於被告事
    實之認定時，即應為有利被告之認定；另告訴人之告訴，係以使被告受刑事訴追
    為目的，是其陳述是否與事實相符，仍應調查其他證據以資審認，最高法院三十
    年上字第八一六號、五十二年台上字第一三００號判例亦均有明文。至刑法上之
    侵占罪，須持有人變易其原來之持有意思而為不法所有之意思，始能成立，如僅
    將持有物延不交還或有其他原因致一時未能交還，既缺乏主觀要件，即難遽以該
    罪相繩，則有最高法院六十八年台上字第三一四六號判例可資參照。
三、公訴意旨認被告涉犯上開侵占之罪嫌，係以告訴人公司負責人甲○○之指訴，並
    有汽車買賣合約書、租車協議書、存證信函各影本在卷為其論据。訊據被告固不
    否認有於前揭時地向告訴人租用系爭６Ｐ－二七七號營業自小客車及未付租金之
    事實，惟堅決否認有何侵占之犯行，辯稱：該６Ｐ－二七七號營業自小客車伊因
    借給他人使用，於八十九年三、四月間發生車禍，就放在汽車修理廠修理，直到
    現在，且於八十九年五月間有通知告訴人公司，伊並無侵占該車之意圖等語。經
    查：
    （一）被告向怡憶公司租用該６Ｐ－二七七號營業自小客車，其租賃期限自八十
          八年十一月二十五日起至八十九年十一月二十五日止，此有租車協議書一
          份附卷足憑。被告雖未按月繳納租金，固為被告所供明在卷，惟此乃給付
          租金及返還租賃物之民事糾葛。在被告未返還該６Ｐ－二七七號營業自小
          客車予怡憶公司之前，被告自有權占有使用該該６Ｐ－二七七號營業自小
          客車，殆無疑議。雖告訴人怡憶公司於八十九年四月六日以郵局存証信函
          催告被告返還該車及繳清租金，並表示逾期即解除契約等情，然被告之行
          為是否構成刑法侵占罪，仍應視其主觀上是否有變易原有之持有意思而為
          不法所有之意思以為斷，不得僅以被告遲延交還所承租之自用小客車，即
          遽以該罪相繩。
    （二）關於被告前開所辯各情，經本院訊之証人即冠盈汽車修配廠負責人莊賜福
          証稱：該６Ｐ－二七七號營業自小客車，是在一年多前在台中市○○路地
          下道附近發生車禍，伊朋友介紹仍拖回來修理，因被告無資力給付修理費
          ，該車仍在修配廠等語。另告訴代理人朱國政於本院審理中亦稱：被告於
          八十九年一月間有打電話來說車子發生車禍等語。雖被告就發生車禍之時
          間及以電話通知告訴人公司之時間，略有出入，惟查本件車禍起距審理時
          止已有年餘，在時間上之記憶或因淡忘而略有出入，顯可理解，惟被告確
          因車禍而將該車送修配廠修理之事實，可以認定。是被告固未將該車返還
          告訴人確因該車因車禍損壞送修，被告因無資力修護迄未將該車返還告訴
          人，乃事出有因，其主觀上尚無變易持有而為不法所有之不法意思。
四、是綜據上述，被告前揭所辯，應尚堪採信。從而，揆諸前揭之規定及最高法院判
    例意旨，被告既未具有變易其原來之持有意思而為不法所有之意思與行為，其顯
    缺乏主觀與客觀之要件，自難遽以侵占罪相繩。本件依公訴人所提之論據應尚不
    足以證明被告楊世偉有公訴意旨所指之侵占犯行；此外，復查無其他確切證據，
    足認被告有何侵占犯行，依前項之規定與說明，本件不能證明被告犯罪，自應為
    無罪之諭知。
據上論斷，應依刑事訴訟法第三百零一條第一項，判決如主文。
中      華      民      國    九十      年      三      月      六      日
                                    臺灣臺中地方法院刑事第五庭
                                            法  官  許金樹
右正本證明與原本無異。
如不服本判決，應於判決送達後十日內向本院提出上訴狀，上訴於臺灣高等法院臺中
分院( 須附繕本 )。
                                            書記官
中      華      民      國    九十      年      三      月      九      日


司法院資訊處製作；財團法人民間司法改革基金會備份。
